【裁判字號】    98,破抗,11
【裁判日期】    981001
【裁判案由】    宣告破產
【裁判全文】
臺灣高等法院臺中分院民事裁定          98年度破抗字第11號
抗  告  人  甲○○
上列抗告人聲請宣告破產事件，不服民國98年06月30日臺灣臺中
地方法院98年度破字第15號裁定提起抗告，本院裁定如下：
      主      文
抗告駁回。
抗告程序費用由抗告人負擔。
      理      由
一、抗告意旨略以：抗告人於 84年以375萬元購置位於台中縣大
    里市○○路6-2號6 樓房屋，因其室內79.77平方公尺，陽台
    13.10平方公尺且格局方正，鄰近中興大學及青年高中 、市
    場、量販店、仁愛醫院均在附近，生活機能完善，縱使其後
    因景氣衰退價格滑落且內部凌亂未經整理，若非法拍，絕不
    致於淪落跌至特拍1,455,000元尚無法拍出的窘境。 抗告人
    於聲請宣告破產前，曾向永慶及東森房屋查價，均告稱約值
    250萬元，友人向私人仲介詢價，亦告稱約值300萬元，何況
    近日台中縣市已經確定合併，該屋位縣市交界，顯然價值會
    更往上提昇。抗告人聲請破產既無保產之意，亦無浪費司法
    資源之想，只是希望唯一所剩的財產能夠透過破產理人、破
    產監察人及抗告人之共同努力，使房屋能賣得最好的價錢，
    除夠支付破產財團的費用外，擁有設定抵押（即別除權）之
    元大國際資產管理股份有限公司能獲清償，而其他卡債銀行
    也能多少獲得分配。為此，提出抗告，爰請求廢棄原裁定云
    云。
二、按破產，對債務人不能清償債務者，宣告之；破產宣告時屬
    於破產人之一切財產，及將來行使之財產請求權，破產宣告
    後，破產終結前，破產人所取得之財產，為破產財團；財團
    費用及財團債務，應先於破產債權，隨時由破產財團清償之
    ；破產宣告後，如破產財團之財產不敷清償財團費用及財團
    債務時，法院因破產管理人之聲請，應以裁定宣告破產終止
    ，破產法第57條、第82條第1項、第97條、第148條分別定有
    明文。又破產固係對於債務人不能清償債務者宣告之，但法
    院就破產之聲請，以職權為必要調查，如債務人確係無財產
    ，則破產財團即不能構成，無從依破產程序清理債務，參照
    破產法第148 條之旨趣，自應依同法第63條，以裁定駁回其
    聲請（司法院院字第1505號解釋、司法院25年院字第1505號
    解釋、最高法院86年台抗字第479號裁定、95年台抗字第618
    號裁定意旨參照）。依上述說明，破產事件，法院依職權為
    必要調查後，若債務人確係毫無財產，則破產財團即不能構
    成，或破產財團雖勉可組成，然其破產財團之財產尚不足清
    償財團費用及財團債務時，依破產法第148 條規定之意旨，
    法院應以無宣告破產實益，而應為駁回破產聲請之裁定。
三、經查，本件依抗告人表明其財產僅有坐落台中縣大里市○○
    段597地號、 面積796.01平方公尺、應有部分10000分之303
    之土地一筆，及其上同段627號建物（ 門牌號碼台中縣大里
    市○○路6-2號6樓），該不動產已經設定本金最高限額2,31
    0,000元之抵押權予元大國際資產管理股份有限公司 ，且積
    欠該公司1,607,515元及自民國95年3月27日起至清償日止之
    利息及違約金；復經債權人元大國際資產管理公司向原法院
    聲請強制執行，就上開不動產，經於98年6月2日以底價1,45
    5,000元第三次公開拍賣， 而仍無人應買而無法成交，現依
    強制執行法第95條規定，以原定拍賣條件公告拍賣中，業經
    原法院調取該院98年度執字第535 號清償債務強制執行案卷
    核閱屬實，顯見抗告人雖有不動產，惟其價值顯低於積欠抵
    押權人之債權，待有別除權之債權人元大國際資產管理公司
    行使權利後，聲請人實質上已無剩餘財產可組成破產財團及
    支付破產財團費用，其餘破產債權人亦無依破產程序受償之
    可能，故抗告人並無可組成破產財團之其他財產，甚為明確
    ，揆諸前揭司法院解釋及最高法院裁定意旨，本件抗告人聲
    請宣告破產即無實益，要無宣告破產徒生耗費之必要，其聲
    請為無理由。
四、綜上所述，抗告人聲請宣告破產，核與前開說明之宣告破產
    要件不符，原裁定駁回抗告人宣告破產之聲請，依法並無違
    誤，抗告意旨指摘原裁定不當，請求廢棄，為無理由，應予
    駁回。
五、據上論結，本件抗告為無理由。依破產法第5 條，民事訴訟
    法第495條之1第1 項、第449條第1項、第95條、第78條，裁
    定如主文。
中    華    民    國    98    年    10    月    1     日
                民事第五庭    審判長法  官  林陳松
                                    法  官  王重吉
                                    法  官  古金男
以上正本係照原本作成。
不得再抗告。
                                    書記官  瑞芳
中    華    民    國    98    年    10    月    5     日
                                                      Ｓ


司法院資訊處製作；財團法人民間司法改革基金會備份。
